【裁判字號】    92,上訴,126
【裁判日期】    920225
【裁判案由】    妨害國幣等
【裁判全文】
臺灣高等法院臺中分院刑事判決                民國九十二年度上訴字第一二六號
    上  訴  人
    即  被  告  乙○○  男  二.
    指定辯護人  本院公設辯護人  王金陵
右上訴人因妨害國幣懲治條例案件，不服臺灣彰化地方法院中華民國九十一年十一月
二十九日第一審判決（民國九十一年度訴字第八二一號，起訴案號：臺灣彰化地方法
院檢察署民國九十一年度偵字第三二六○號），提起上訴，本院判決如左：
    主      文
上訴駁回。
    事      實
一、乙○○因年約三十多歲綽號「阿明」不詳姓名者訂購，竟基於意圖供行使之用之
    概括犯意，自民國（下同）九十一年五月十五日某時起，在其向不知情江宗達借
    住之彰化縣永靖鄉福興村福中巷廿一號屋內，將中華民國中央銀行發行通用之新
    版新台幣（下同）一千元或五百元鈔票，使用其所有彩色影印機以彩色噴墨方式
    打字紙仿影印成正反二面後，以其所雕刻之菊花浮水印仿偽印章加蓋浮水印，再
    將紫色包裝鋁箔紙剪裁成如通用鈔票防偽安全線之長度，或將通用之新版一百元
    鈔票上防偽安全線取下（毀損之百元鈔票未經查扣），穿過影印完成之正面，將
    剪下之紫色鋁箔紙及一百元之防偽安全線用噴膠以裱合方式黏貼正反二面之方法
    ，將其黏貼在所仿印之一千元或五百元紙鈔上，加以偽造。嗣經警於九十一年五
    月十七日十九時許（起訴書載為二十一時許），持搜索票在上開地點當場查獲，
    並扣押偽造新版一千元紙幣成品一百十四張（起訴書誤載為一百二十張，其中黏
    貼百元防偽安全線者有九十七張，黏貼紫色鋁箔紙者有十七張）、半成品八百九
    十二張、五百元紙幣半成品九張、及乙○○所有並供偽造紙幣所用之彩色影印機
    一台、偽造新台幣工具一盒、偽造用紙一批、偽造浮水菊花印章一枚、偽造千元
    字樣印章一枚、破解偽鈔參考資料一張、電腦驗鈔機一台、一百元安全線六條、
    噴膠二瓶、紫色鋁箔紙共二十三張等物品。
二、案經彰化縣警察局員林分局報告臺灣彰化地方法院檢察署檢察官偵查起訴。
    理      由
一、訊據上訴人即被告乙○○（以下稱被告）固不否認有部分參與上述偽鈔之印製過
    程，且被查獲時，其所使用之黑色皮包內放有部分偽造千元紙鈔之成品等事實，
    但否認該等偽鈔係其所印製，辯稱：是江宗達叫我過去陪他的，當他的小弟，只
    負責幫他開車及準備食物，我有看到江宗達在印製偽鈔，江宗達也有教我如何製
    造偽鈔，但我並未實際從事製作，查扣之偽鈔及偽造工具均非我所有，偽鈔是江
    宗達交與我當生活費，剛開始江宗達叫我把本案扛起來，並承諾幫我請律師，所
    以我才承認的等語。
二、惟查：被告上開意圖供行使之用偽造國幣之犯行，業據被告於警訊時承認稱：「
    前揭扣案之偽造紙幣及工具一批均是我本人所有」，「因為有一名綽號阿明（同
    音）男子向我訂製偽鈔，我才製造偽鈔」，「我以一比三比例將偽鈔賣給阿明男
    子，阿明男子先給我五萬元，尚未給付偽鈔，就被警方查獲」，「江宗達不知道
    我從事犯罪行為（按指偽造紙幣犯罪）」，「製造偽鈔技術，是我自己想出來的
    」，「沒有共犯」等語（見警卷第二頁正、反面）。並於檢察官偵查中承認關於
    警訊中偽造紙幣部分之陳述實在，偽造紙幣的方式是我想的等語（見偵查卷第六
    頁正、反面）。及於原審法院值班法官於九十一年五月十八日受理檢察官聲請羈
    押被告訊問時均坦白承認，其明白供認偽鈔均係由被告一人仿印、偽造完成，製
    造之方法亦由其想來的，並將製作細節供述詳細在卷（見原審九十一年聲羈字第
    八九號卷第四頁反面），核其所供認之情節前後一致；並與證人即被告之女友楊
    美英於警訊時作證說扣案之偽鈔及偽造工具均係被告所有；證人即查獲之員警賴
    勝嘉、陳志忠及許宏杰分別於原審法院結證被告當時確有坦認偽鈔係其本人所仿
    印等情亦大致相符；雖被告其後改口否認有仿印扣案之偽鈔，並辯說扣案之偽鈔
    係江宗達所製作，江宗達事發後叫其扛起本案之刑責等語，惟原審法院訊之證人
    江宗達，其堅決否認有製作偽鈔之事實，而原審法院就此亦曾訊問當時在場之員
    警賴勝嘉、許宏杰、陳志忠，其等均否認有見聞被告與江宗達在查獲現場進行扛
    罪串供之交易，其等均一致證稱：查獲當時，被告立即表示本案是其仿印偽造等
    語，並供出藏放偽造之位置，而案發時負責警戒被告與江宗達之陳志忠更明白證
    說：當時被告與江宗達、楊美英站成一排，三人並未交談等語；雖證人楊美英於
    原審法院審理時證說曾聽到江宗達叫被告「把事情扛起來」，但原審法院訊其究
    竟是扛起何事時，其又表示不知道，此與被告供說江宗達當時曾明白表示要被告
    把本案扛起來、並會幫其請律師等情，顯相出入，自不能以楊美英如此含糊之證
    詞，即採為有利於被告之認定，是被告前之辯解是否可信，已有可疑；又被告否
    認扣案之偽造工具係其所有，並辯說該等工具均係江宗達所有之物，然原審法院
    提訊證人即案發前曾為被告搬運行李之張秋露，其明白結證所搬運之行李中確有
    一台影印機等物，其於檢察官偵查中，接受員警訊問時更明白證說被告之行李中
    除有影印機外，另有噴膠等等，然被告卻否認曾叫張秋露搬運影印機，則其前開
    所辯，顯有不實；再原審法院徵得被告與證人江宗達之同意後，將其二人送請法
    務部調查局進行測謊，依測謊之結果，被告就扣案之偽鈔非其製作及扣案之偽造
    工具非其所有等事項，有明顯之說謊反應；而證人江宗達就扣案之偽鈔非其交付
    給被告與扣案之偽造工具非其所有等事項，則明顯無說謊之反應，此有該局九十
    一年十月二十二日調科字第○九一○○六八六七六○號及九十一年十一月十一
    日調科字第○九一二三○六二○九○號之測謊報告書附詳細說明及被告與江宗
    達之測謊問卷、生理記錄圖等在卷可參證（見原審卷第一一○頁及第一三○頁至
    第一四二頁），則依現有之科技能力，亦可佐證被告事後改口否認有仿印偽鈔之
    辯解顯非事實；況偽造國幣之犯行，乃最輕法定本刑五年以上之重罪，被告若真
    未參與製作，其豈會因為江宗達承諾為其聘請律師為其辯護，即自甘為江宗達扛
    起本案之刑責，而江宗達又怎會讓被告得知其在製造偽鈔？另被告被查獲時，其
    所使用之皮包內確亦放有部分偽鈔，雖其辯說是江宗達交其使用，然此為江宗達
    所否認，則依常情研判，該等偽鈔應係被告所有之可能性最高，則其前開改口，
    應係為己卸責之詞，要無可採。此外，復有前揭證物扣案可資佐證（其中偽造新
    版一千元紙幣成品係一百十四張，經本院審判中當庭勘驗），其中扣押之紙幣中
    ，於檢察官偵查中經中央銀行發行局派員前來取新版其中一千元偽鈔四張、安全
    線六條、包裝紙即紫色鋁箔紙三張及偽鈔版本全破解資料一張等物品帶回鑑驗，
    經該局鑑驗結果(一)、該四張新版一千元偽鈔係以彩色噴墨方式仿印，無隱藏字及
    凹版印紋凸起效果；紙質與真鈔不同，水印（含白水印）以灰色墨仿製；其中一
    張（號碼：ＥＳ８９３５４２ＸＢ）偽鈔安全線係摘取真鈔一百元券之安全線以
    裱合方式仿製，其餘三張（號碼：ＥＳ８９３５４０ＸＢ二張、ＥＳ８９３５４
    ２ＸＢ一張）偽鈔安全線係從紫色包裝鋁箔紙切割後，再以裱合方式仿製；左下
    角之「１０００」面額數字以亮光漆填塗，無折光變色效果。(二)、該六條安全線
    係由本行發行之新版一百元券上之安全線所摘取，亦有該局九十一年六月二十五
    日台央發字第０九一００三六二二三號書函一紙附卷可憑（見偵查卷第三五頁）
    。是本件被告之犯罪事證已屬明確，犯行堪以認定，應依法予以論科。
三、查被告偽造中華民國中央銀行發行之一千元或五百元紙幣係屬國幣（參照司法院
    大法官會議五十一年十二月十九日釋字第九十九號解釋），核被告所為，係犯妨
    害國幣懲治條例第三條第一項、第三項、刑法第一百九十五條第一項、第二項之
    偽造國幣罪。其所犯妨害國幣懲治條例第三條第一項、第三項係刑法第一百九十
    五條之特別規定，應優先適用。又其將一百元紙鈔之防偽安全線取下，用以改貼
    在所偽造之千元紙鈔上，其另犯妨害國幣懲治條例第五條之故意損毀國幣之行為
    ，乃係偽造國幣犯行之部分行為，不另論處。又其先後多次偽造國幣既遂及未遂
    之犯行，時間緊接、所犯構成要件相同，顯係基於概括犯意為之，應依連續犯之
    規定，論以偽造國幣既遂罪一罪，並依法加重其刑。原審法院審酌被告犯罪之動
    機、目的、方法、手段、所得利益，其前雖未有犯罪記錄，品行尚稱良好，但為
    圖謀暴利，竟偽印國幣，嗣機行使，其行為潛在之危險性菲輕，對社會金融秩序
    之妨害極大，所生危害難謂輕微，及其犯後態度等一切情狀，適用刑事訴訟法第
    二百九十九條第一項前段，妨害國幣懲治條例第三條第一項、第三項，第六條，
    刑法第十一條前段，第五十六條，第三十八條第一項第二款，罰金罰鍰提高標準
    條例第一條前段之規定，判決被告連續意圖供行使之用而偽造紙幣罪，量處有期
    徒刑伍年陸月。扣案之偽造新版壹仟元紙幣成品壹佰拾肆張、壹仟元紙幣半成品
    捌佰玖拾貳張、伍佰元紙幣半成品玖張，應依妨害國幣懲治條例第六條之規定，
    宣告沒收，其餘扣押物品，彩色影印機壹台、偽造工具壹盒、偽造用紙壹批、偽
    造菊花印章壹枚、偽造仟元字樣印章壹枚、破解偽鈔參考資料壹張、電腦驗鈔機
    壹台、新台幣壹佰元紙鈔安全線陸條、噴膠貳瓶及紫色鋁箔紙貳拾參張（其中大
    張有拾玖張，小張肆張）係被告所有，且供其犯本案犯罪所用之物，業據其於檢
    察官偵查中供述在卷，應另依刑法第三十八條第一項第二款之規定宣告沒收。經
    核原審判決認事用法，尚無不合，量刑亦屬妥適。被告上訴意旨稱：「因江宗達
    曾犯槍砲彈藥刀械案件經判罪緩刑，江宗達叫被告扛起本件偽造紙幣罪，原審判
    刑太重，現知道錯了，請從輕量刑」等語，經查被告於被警查獲時在警訊已供明
    ：「江宗達不知道我從事犯罪行為（按指偽造紙幣犯罪）」等語在卷，且證人江
    宗達於警訊及原審法院偵審中均堅決否認有偽造紙幣犯罪而要求被告頂替扛罪責
    ；雖江宗達於九十年間曾犯槍砲彈藥刀械管制條例案件，經原審法院另案九十年
    度訴字第五一三號判處有期徒刑一年四月併科罰金二萬元緩刑三年確定（見本院
    卷第四二頁江宗達全國前案紀錄表），惟不能據此項江宗達判決即以推測或擬制
    方法遽於認定被告之陳述與事實相符。查被告案發時之供述較少權衡利害得失，
    比之事後翻異之詞為可信，是被告前揭上訴意旨，經核為無理由，應予駁回。
四、據上論結：應依刑事訴訟法第三百六十八條，判決如主文。
本案經檢察官甲○○到庭執行職務。
中      華      民      國      九十二     年     二      月   二十五   日
                                  臺灣高等法院臺中分院刑事第一庭
                                        審判長法  官  陳  紀  綱
                                              法  官  陳  登  源
                                              法  官  方  艤  駐
右正本證明與原本無異。
如不服本判決應於收受送達後十日內向本院提出上訴書狀，其未敘述上訴之理由者並
得於提起上訴後十日內向本院補提理由書（均須按他造當事人之人數附繕本）。
                                              書記官  江  玉  萍
中      華      民      國      九十二     年     二      月   二十五   日
附錄本案論罪科刑法條：
妨害國幣懲治條例第三條：
第一項：意圖供行使之用，而偽造、變造幣券者，處無期徒刑或五年以上有期徒刑，
        得併科五千元以下罰金。
第三項：第一項之未遂犯罰之。
                                                                        Ｉ


司法院資訊處製作；財團法人民間司法改革基金會備份。
